【裁判字號】    98,交抗,2136
【裁判日期】    980921
【裁判案由】    違反道路交通管理處罰條例
【裁判全文】
臺灣高等法院交通事件裁定            98年度交抗字第2136號
抗  告  人
即受處分人  捷運交通有限公司
代  表  人  甲○○
上列抗告人因違反道路交通管理處罰條例案件，不服臺灣臺北地
方法院中華民國98年7 月31日所為裁定（98年度交聲字第2406號
），提起抗告，本院裁定如下：
    主  文
原裁定撤銷，發回臺灣臺北地方法院。
    理  由
一、原裁定以抗告人捷運交通有限公司所有之車號693-EK營業小
    客車，未於指定之民國97年9 月14日檢驗日期參加定期檢驗
    核屬實事，抗告人雖以上開營業小客車已出租他人，惟車輛
    已行方不明，已積極尋找駕駛人，盼能找回車輛複檢查驗為
    辯，然上情縱認屬實，惟抗告人並未於舉發單上所載應到案
    日期即98年1 月9 日前，檢附相關證據及應歸責人之相關證
    明文件，向原處分機關告知應歸責人，原處分機關依道路交
    通管理處罰條例第17條第1 項規定，裁處汽車所有人即抗告
    人，於法即無不合，因而駁回抗告人於原審之異議而維持原
    處分機關之裁決。
二、抗告意旨略以：車號693-EK營業小客車於97年7 月28日出租
    予案外人高三全，租期自96年12月3 日起至97年6 月3 日止
    ，惟高三全違反租約，積欠租金128,400 元，租期屆滿復未
    將車輛返還，抗告人於97年10月8 日以中和民富街郵局第34
    號存證信函終止契約，並向臺灣板橋地方法院簡易庭起訴，
    經該院以98年板簡字第575 號判決高三全除應給付租金外，
    並應將該營業小客車、車牌2 面及行車執照返還抗告人確定
    ，且抗告人亦向臺灣板橋地方法院檢察署告訴高三全涉嫌侵
    占，經該檢察署以98年他字第4784號偵查中，抗告人因高三
    全占有該營業小客車且行方不明，無法依期檢驗，實難認有
    何故意、過失，原審駁回抗告人聲明異議，容有違誤，爰提
    起抗告，請求撤銷原裁定，並為抗告人不罰之裁定。
三、按道路交通安全規則第35條、第36條、第44條規定，汽車所
    有人有應按指定日期將車輛駛往公路監理機關檢驗場所或指
    定地點接受檢驗之義務。汽車不依限期參加定期檢驗，依道
    路交通管理處罰條例（下稱本條例）第17條規定，裁處汽車
    所有人行政罰。準此，汽車定期檢驗係汽車所有人所負行政
    法上之義務，而未依限期參加定期檢驗得依本條例第17條規
    定裁罰之適格主體乃為汽車所有人，應屬明確。又本條例第
    85 條 第1 項規定：「本條例之處罰，受舉發違反道路交通
    管理事件之受處罰人，認為受舉發之違規行為應歸責他人者
    ，應於舉發違反道路交通管理事件通知單應到案日期前，檢
    附相關證據及應歸責人相關證明文件，向處罰機關告知應歸
    責人，處罰機關應即另行通知應歸責人到案依法處理。逾期
    未依規定辦理者，仍依本條例各該違反條款規定處罰。」，
    該條項係94年12月28日修正公布之現行條文，其修正理由無
    非將行政罰歸於實際應負責之人，以符公平正義，並使實際
    應負責之人能知所警惕避免再犯。而依本條例第85條第1項
    規定之文義，受處分人「逾期未依規定辦理」之效果，係處
    罰機關「仍依本條例各該違反條款規定處罰」，並未指受處
    罰人未於交通管理事件通知單應到案日期前，檢附相關證據
    及應歸責人相關證明文件，向處罰機關告知應歸責人，即生
    失權之效果。（參臺灣高等法院暨所屬法院97年法律座談會
    刑事類提案第41號）。再如前述，本條例第17條未依限期參
    加定期檢驗而應受處罰之主體，限於汽車所有人，其非汽車
    所有人者，縱有可歸責事由，亦不該當該條之構成要件，因
    之應無本條例第85條第1 項規定之適用。次按「人民違反法
    律上之義務而應受行政罰之行為，法律無特別規定時，雖不
    以出於故意為必要，仍須以過失為其責任條件。但應受行政
    罰之行為，僅須違反禁止規定或作為義務，而不以發生損害
    或危險為其要件者，推定為有過失，於行為人不能舉證證明
    自己無過失時，即應受處罰。」司法院大法官會議釋字第27
    5 號著有解釋文。
四、經查，抗告人辯稱其所有之車號693-EK營業小客車出租予案
    外人高三全並為高三全占有等事實，業據其提出97年10月8
    日中和民富街郵局第34號存證信函、臺灣板橋地方法院檢察
    署98年度他字第4784號刑事傳票、臺北市政府警察局97年10
    月14日北市警交字00000000000 號請求協助查尋693-EK營業
    小客車函、台北市計程車客運商業同業公會97年10月9 日北
    市字第97291 號函、臺灣板橋地方法院板橋簡易庭98年度板
    簡字第575 號民事判決及確定證明書等為證，並經本院調取
    臺灣板橋地方法院檢察署上開偵查卷核閱無訛，抗告人上開
    辯解尚非虛妄，則抗告人所有之693-EK營業小客車雖經通知
    應於97年9 月14日參加定期檢驗，惟該營業小客車抗告人既
    已於96年12月3 日出租予案外人高三全，嗣高三全積欠租金
    未付，甚且行方不明，未將車輛返還，抗告人乃報請臺北市
    政府警察局及臺北市計程車客運商業同業公會協助查尋，抗
    告人辯稱其因未占有車輛，致未能按期參加定期檢驗，主觀
    上並無故意、過失等語，即非無研求之餘地。原裁定以抗告
    人未於舉發單上所載應到案日期前，檢附相關證據及應歸責
    人之相關證明文件，向原處分機關告知應歸責人，原處分機
    關依道路交通管理處罰條例第17條第1 項規定處罰汽車所有
    人即抗告人，於法即無不合為由，駁回抗告人之異議，稍嫌
    速斷。本件抗告為有理由，為兼顧抗告人審級利益，應由本
    院將原裁定撤銷，發回原審法院更為適法之裁定。
五、據上論斷，應依道路交通事件處理辦法第26條、刑事訴訟法
    第413 條前段，裁定如主文。
中    華    民    國    98    年    9     月    21    日
                  刑事第十庭審判長法  官  楊炳禎
                                  法  官  陳春秋
                                  法  官  黃斯偉
以上正本證明與原本無異。
不得再抗告。
                                  書記官  王宜玲
中    華    民    國    98    年    9     月    22    日


司法院資訊處製作；財團法人民間司法改革基金會備份。
